【裁判字號】    97,上訴,753
【裁判日期】    971029
【裁判案由】    偽造文書等
【裁判全文】
臺灣高等法院刑事判決                 97年度上訴字第753號
上  訴  人    丑○○
即  被  告
                        之1，2樓
選任辯護人    李淵聯律師
上  訴  人    丙○○
即  被  告
輔  佐  人    壬○○
選任辯護人    賴玉山律師
              洪瑞悅律師
上  訴  人    辛  ○
即  被  告
                        之24號
選任辯護人    賈育民律師
上  訴  人    戊○○
即  被  告
選任辯護人    張振興律師
上  訴  人    丁○○
即  被  告
                        12樓之4
              徐堉宬
          (原名己○○)
              張云瑄
          (原名庚○○)
上列上訴人即被告因偽造文書等案件，不服臺灣桃園地方法院九
十五年度訴字第一九七五號，中華民國九十六年十一月廿七日第
一審判決（起訴案號：臺灣桃園地方法院檢察署九十四年度偵字
第四二０三號），提起上訴，本院判決如下：
    主  文
原判決除陳重德部分外均撤銷。
丑○○、丙○○、辛○、丁○○、己○○、戊○○、庚○○共同
行使偽造公文書，足以生損害於公眾及他人，丑○○、丁○○均
累犯，丑○○處有期徒刑壹年陸月，減為有期徒刑玖月；丙○○
處有期徒刑貳年貳月，減為有期徒刑壹年壹月；辛○處有期徒刑
年，減為有期徒刑壹年陸月；丁○○處有期徒刑貳年，減為有
期徒刑壹年，己○○、戊○○各處有期徒刑壹年肆月，均減為有
期徒刑捌月，庚○○處有期徒刑壹年貳月，減為有期徒刑柒月。
扣案變造張丘鳳、林立悅名義之護照貳本及中華航空公司CI006
號班機登機證上偽造中華民國出境查驗章印文貳枚，均沒收。
    事  實
一、丑○○曾於民國八十八年間因偽造文書罪，經臺灣臺北地方
    法院判處有期徒刑三月確定，甫於九十一年九月廿六日易科
    罰金執行完畢；丁○○曾於八十八年間因偽造文書罪，經本
    院判處有期徒刑六月確定，亦於八十九年三月卅一日易科罰
    金執行完畢。緣大陸地區女子陳芳、陳優弟欲透過非法方式
    前往美國打工，遂由渠等家人與人蛇集團之蛇頭接洽，經商
    議若人蛇集團幫助渠二人成功赴美，則各付人蛇集團六萬元
    美金，人蛇集團則利用美國簽證、登機證均以英文記載，查
    驗之航空公司人員及美國關員不易查知之漏洞，及於台灣中
    正機場因國內轉機，即可自入境樓層進入出境樓層，再派員
    於於管制樓層接應並交付美國登機証之方式，將陳芳、陳優
    弟轉送往美國。商議既定，人蛇集團之子○○（應另由檢察
    官分案偵辦）、甲○○（應另由檢察官分案偵辦，其年籍為
    59年1月29日生、身分證統一編號：Ｚ000000000號）、寅○○（另案經判處有期徒刑二年二月，減為一年一月在案）、
    癸○○（應由檢察官分案偵辦，其年籍為41年12月6日生、
    身分證統一編號：Ｚ000000000號）、丑○○、丁○○等人蛇
    集團之成員，即與陳重德、黃清河（通緝中）、丙○○、辛○、己○○（嗣更名徐堉宬）、庚○○（嗣更名張云瑄）、
    戊○○等人即基於行使變造護照、行使偽造準公文書、行使
    屬特許證之美國簽證、利用航空器運送非運送契約應載之人
    至他國之共同犯意聯絡，先由陳重德、黃清河將其二人各於
    九十年四月四日、九十年十月廿九日獲外交部核發之號碼各
    為000000000號、000000000號之中華民國護照交予人蛇集團
    不詳成員使用，並由寅○○、丁○○徵得亦與渠等人蛇集團
    具有上開共同犯意聯絡之戊○○、己○○之同意，而己○○
    亦取得具有上開共同犯意聯絡之其妻庚○○之同意，由已事
    先辦好美國簽證之戊○○、庚○○出名，透過丁○○（原審
    誤為寅○○）代向不知情之雄獅旅行社嘉義分公司票務員黃
    美淑訂購九十三年十一月五日赴美國洛杉磯之機票二張，人
    蛇集團不詳成員即於所取得陳重德、黃清河前開二護照之基
    本資料頁黏貼陳芳、陳優弟之照片各一枚並變造成「張丘鳳
    ，CHAN GCHIU- FENG，性別：F，身分證統一編號：Ｚ000000
    000號，出生日期：02OCT 1984」、「林立悅，LIN LI-YUEH
    ，性別：F，身分證統一編號：Ｚ000000000號，出生日期：
    28 FEB 1981」等基本資料，並偽造美國簽證、偽造內政部
    警政署航空警察局證照查驗人員權責核蓋之九十三年十一月
    五日出境章戳於上開護照內頁及上開簽機證上，如此即可與
    庚○○、戊○○我國護照之英文基本資料頁、美國簽證及赴
    美國洛杉磯登機證上之英文譯名完全相同，並補正轉機時因
    未經過入出境查驗櫃檯而在護照內頁及上開登機證上缺少之
    上開九十三年十一月五日出境章戳，以求在登機赴美時不為
    我國之機場關員、航空公司人員發現，並可同時矇混入境美
    國時查驗證照之美國關員。另丑○○則徵得自九十三年十一
    月一日起即與任職於復興航空公司駐中正機場第一航廈（按
    本案所指中正機場之航廈均指第一航廈）之副理丙○○、及
    任職於內政部入出國及移民署（前內政部警政署入出境管理
    局）雇員，於中正機場服務站負責該航廈入出境電腦管制業
    務之公務員辛○同意，利用丙○○、辛○因上開身分、機會
    得以自由入出第一航廈管制與非管制區之便利，引導護航陳
    芳、陳優弟辦理轉機及交換登機証事宜。
二、上開準備在中正機場藉由交換登機證並行使變造護照、偽造
    出境章戳及美國簽證之方式達成偷渡大陸女子陳芳、陳優弟
    之一切前置作業完成後，人蛇集團成員甲○○即指示陳芳、
    陳優弟先持中共當局所核發護照，於九十三年十一月四日抵
    達香港，並於香港交付前開經變造為張丘鳳、林立悅之中華
    民國護照及國泰航空公司CX466號班機往桃園機票，囑其於
    翌（五）日搭機前往台灣中正機場辦理轉機，及抵台後自會
    另有其他人蛇集團成員接應渠二人轉機赴美。而人蛇集團中
    之甲○○、子○○則交待丑○○先於九十三年十一月三日搭
    機前往香港接應，陳優弟、陳芳即持前開變造張丘鳳、林立
    悅之中華民國護照向國泰航空公司櫃檯人員行使，取得國泰
    航空公司CX466號班機香港至台灣中正機場之登機証，足以
    生損害於張丘鳳、林立悅及國泰公司對搭機旅客管理之正確
    性，另丑○○即以手機聯絡在中正機場之丙○○及辛○確認
    有關接應事宜，丑○○即與陳芳、陳優弟三人同搭乘前開國
    泰航空公司CX466號班機，於機上並由丑○○交付陳芳及陳
    優弟中華航空公司桃園往高雄之機票各一，旋該國泰班機於
    九十三年十一月五日十五時抵達中正機場，丑○○要陳芳及
    陳優弟二人跟著他走，渠三人自中正機場第一航廈B8登機門
    進入該航廈二樓，經過B7往B6登機門方向之長廊，事先經丑
    ○○以手機聯絡之丙○○與辛○均已在二樓南喇叭口處等候
    ，丙○○即上前向陳優弟、陳芳稱「跟我走」，即在前引導
    陳芳、陳優弟至轉機櫃檯辦理至高雄之轉機手續，辛○則與
    丑○○一起往入境處走去，途中辛○與丑○○分手，由丑○○先行至入境證照查驗櫃檯辦理入境查驗手續並入關。而寅
    ○○、癸○○、丁○○、戊○○、己○○、庚○○等人亦於
    九十三年十一月五日十五時許國泰航空公司CX466號航班抵
    達前，即先後至中正機場第一航廈出境大廳會合、分工，並
    由戊○○及庚○○二人在中華航空公司櫃檯辦理該航空公司
    CI006號赴美國洛杉磯班機之劃位手續，待領得前往洛杉磯
    （A7登機門）登機證後，將之交予寅○○，寅○○則將之交
    予癸○○（在交出該登機証前，並由其二人於該登機証上盜
    蓋偽造九十三年十一月五日出境查驗章戳記），再由癸○○
    持至入境大廳等候自香港返台之丑○○。另丙○○引導陳芳
    、陳優弟於轉機櫃檯辦理轉機至高雄之手續，待二人辦妥並
    取得中華航空CI195班機往高雄之登機証後，仍由丙○○引
    導陳芳、陳優弟二人以該轉機高雄之登機証進入行李檢驗檯
    ，接續行使前開變造護照並查驗行李，再搭乘上樓之電扶梯
    上三樓之出境樓層，丙○○即向陳芳、陳優弟取回前往高雄
    之登機証，至三樓辛○又與丙○○會合，丙○○將取往高雄
    之登機証交予辛○，二人並肩同在前引導，經由南區免稅店
    前，至三樓南區喇叭口進入南天橋，至南安檢線辛○轉入公
    務門再度離去，由丙○○一人在前引導經四樓各航空公司貴
    賓室前走道再下至三樓北區安檢線，再由北天橋至北區之三
    樓登機長廊，丙○○手指位於通道入口前之A7登機門，旋即
    轉身折返北天橋循原路離去。辛○於取得往高雄之登機証，
    與丙○○分手後，即至入境大廳與已取得往洛杉磯登機証之
    丑○○會合，丑○○即將在入境大廳自癸○○處取得前往洛
    杉磯之登機証轉交得再進入管制區之辛○，辛○即經公務門
    再轉往出境大廳，將前往高雄之登機証交予不詳人蛇集團成
    員，嗣經寅○○再交至戊○○手中。辛○取得登機証後即折
    返進入航廈管制區，並至A7登機門長廊對面將登機証交在該
    處等候之陳芳及陳優弟。嗣陳優弟、陳芳在候機室排隊進入
    A7 登機門登機時，即提出前該變造之護照、偽造出境章戳
    ，
    連同登機証予航空公司查証人員行使，均足生害於我國入境
    管理當局對於轉機及出境旅客管理之正確性，而陳優弟先行
    通過中華航空公司人員對其所持上開偽造之陳重德護照、登
    機證之查驗，而進入中華航空公司CI006號班機內，陳芳嗣
    後將所持上開偽造之黃清河護照、登機證交由中華航空公司
    人員檢驗時，為該公司人員發覺該偽造護照內之美國簽證部
    分欄位印刷不清，而通知航警局證照查驗隊至現場當場識破
    ，警方詢問陳芳始知中華航空公司CI006號班機上有另一欲
    轉機偷渡之大陸女子，經警方對該班機實施全面清艙，始發
    現已坐上該班機之陳優弟，並扣得該二大陸女子所持上開偽
    造護照及渠等持用之中華航空公司CI006號班機登機證。嗣
    經警方調閱第一航廈各位置監視器查看，又調閱相關人等之
    通聯紀錄後，始循線查知上情。
三、案經內政部警政署航空警察局移送台灣桃園地方法院檢察署
    檢察官偵查起訴。
    理  由
一、本案業據被告丑○○對前揭事實均供承不諱，核與証人陳芳
    、陳優弟証述二人係經人蛇集團安排，持變造護照，經人接
    應欲在台灣轉機前往美國打工；証人即查獲員警李家興証述
    本案查獲經過；同案被告陳重德、黃清河証承提供護照供人
    使用；被告丁○○供承代戊○○向雄獅旅行社之黃美淑訂購
    前往美國洛杉磯之二張機票；証人黃美淑証述代購庚○○及
    戊○○十一月五日前往洛杉磯之機票二張；証人寅○○証陳
    收取庚○○、戊○○前往洛杉磯登機証交癸○○及被告丙○○供承有引導大陸女子陳芳、陳優弟轉機等情均大致相符，
    此外，復有被告丙○○、辛○等人涉嫌引導陳芳、陳優弟轉
    機之行走路線圖、中正機場現場圖、監視系統錄影翻拍畫面
    、桃園機場相關單位、桃園機場第一航廈相關位置監視器位
    置圖、陳芳、陳優弟之中華人民共和國護照影本、通聯調閱
    查詢單、變造之張丘鳳、林立悅中華民國護照、航空警察局
    證照查驗對證照鑑驗通知書、外交部領事事務局函送之國人
    陳重德、黃清河等二人普通護照申請書影本各一份、被告庚○○、戊○○訂位紀錄、中華航空公司CI59班機赴高雄及
    CI006號班機赴美國洛杉磯之登機證附卷可稽，並經本院勘
    驗中正機場相關引導行走路線，製有勘驗筆錄一件在卷可參
    ，是本案事証已臻明確。
二、另訊據被告丙○○、辛○、丁○○、己○○、庚○○、戊○○等人，被告丙○○固坦承有引導陳芳、陳優弟轉機；被告
    辛○坦承有遇丙○○與其併行；被告丁○○、己○○、庚○○、戊○○亦坦承有代購往美國洛杉磯機票及於是日有前往
    機場，及庚○○、戊○○坦承有至機場劃位並將前往洛杉磯
    之登機証交寅○○各等情，然均矢口否認為人蛇集團成員或
    有參與本案轉機偷渡犯行，並分別辯稱：
    (一)被告丙○○略以：其雖有接獲丑○○來電請求幫帶二友人
      轉機至高雄，然僅基於朋友情誼，不知係與人蛇集團有涉
      ，嗣因其有事前往A6登機門，不知該二女子跟隨其後，其
      未帶往赴美之A7登機門，其係至A6登機門時接獲行動電話
      聯絡急事，方即折返辦公室，未引導該二女子至A7登機門
      即折返，況丑○○所稱引導報酬先後供不一，顯係其為求
      獲秘密証人保護減輕其刑責而為不實指証云云。
    (二)被告辛○則以：其不識同案被告丑○○，且丑○○先亦証
      稱與其並不相識，亦未打電話聯絡其接機，錄影機拍得其
      於B6登機門附近，乃因人不舒服，欲回宿舍休息，且大陸
      女子所指証與渠接觸交付登機証之另名男子，為一瘦瘦約
      一米七二，廿五歲左右，顯與其無涉，至被告丑○○供証
      有交付一包文件，然又稱不知文件內容，可証其非丑○○
      所指為交換登機証角色之人。
    (三)被告丁○○辯稱：其係因住居嘉義，戊○○因嘉義雄獅旅
      行電話忙線方託其向嘉義雄獅代訂機位，後續仍是由戊○○與雄獅旅行社進行聯繫，其餘均不知情亦未涉入，至是
      日其係前往機場接友人子○○，為交付起訴書，與本案均
      無涉。
    (四)被告己○○、庚○○則以：本案係案發前二、三個月寅○○要其至美國幫忙帶營養食品、化粧品回來，機票、赴美
      期間生活費均由鄧支付，洽其妻即被告庚○○想出國玩，
      即由其妻代其前往，是日其僅係載送其妻前往機場即折返
      ，嗣接其妻電話，方知機票、登機證遭寅○○騙走，其即
      打電話予丁○○要寅○○電話，林還責其鄧非善類，何以
      同意幫帶物品。
    (五)被告戊○○略以：係案發前一週，寅○○要其至美國幫忙
      帶營養食品、化粧品回來，機票、赴美期間生活費均由鄧
      支付，並予庚○○英文姓名，請其代訂二張機票，其與庚○○於機場會合辦理劃位登機手續後，即將登機証交寅○○俾便請款，然等候三、四十分鐘後，寅○○拿回二張至
      高雄登機証，即不見蹤影，其即離開機場，嗣開票旅行社
      電告其護照遭冒用，其方請該旅行社將其去程機票作廢，
      因其無損失，故未報案云云。
三、經查：
    (一)大陸女子陳優弟所持用我國張丘鳳名義之編號00000000
        0號及陳芳所持用我國林立悅名義之編號000000000號之
        護照，原分別係陳重德、黃清河所有，嗣經變造整張基
        本資料頁，且基本資料頁之紙質與正版護照之防偽安全
        紙張之紙質不同，護照內頁編號00000000號及00000000
        0號之美國簽證及中華民國出境查驗章戳印均係偽造，
        另中華航空CI006班機序號208、209登機証上之中華民
        國出境查驗章戳印亦為偽刻冒蓋，此有航空警察局證照
        查驗隊鑑識報告二份在卷可稽（偵四二０三卷第一一三
        ～一一五頁），又基本資料頁上變造為與庚○○及戊○○英文姓名拼法相同之「張丘鳳，CHANG CHIU-FENG」
        及「林立悅，LIN LI-YUEH」，護照內頁偽造中華民國
        出境查驗章戳印則為九十三年十一月五日，是陳芳、陳
        優弟經人蛇集團指示須於九十三年十一月五日至台灣轉
        機，以符該偽造章戳，及被告庚○○、戊○○於十一月
        五日劃位取得之登機証，而得以順利轉機前往美國，是
        有關被告庚○○及戊○○同意提供渠英文姓名，以渠名
        義購買十一月五日前往美國洛杉磯之機票等情，必係在
        人蛇集團變造前揭二護照及偽造出境戳前，即均已確認
        ，方得為該變造、偽造犯行。雖徵諸被告己○○、庚○○及戊○○均供稱，此行是寅○○以由其提供旅費、食
        宿請幫至美國帶健康食品、化妝品而為，然：
        (一)被告己○○供稱寅○○是在案發前二、三個月聯絡，
          並已言明有另一小姐同行（偵一三一二七卷第廿六頁
          ）與被告戊○○供稱，寅○○是在出發前一週（偵四
          二０三卷第九五頁）或前四、五天（原審卷(一)第九六
          頁）才邀約不符。
        (二)被告戊○○本身曾擔任旅行社負責人，現時仍在旅行
          社任職，其亦曾擔任赴美之領隊，相關旅遊知識經歷
          豐富，而被告庚○○之先生即被告己○○自退伍後亦
          曾在被告丁○○擔任協理之台中市揚運旅行社從事旅
          行社之工作，且其入出境國之次數不可勝數，有其入
          出境紀錄一件附卷可稽，被告戊○○及庚○○對寅○○究請渠幫帶多少東西？於洛杉磯何人接機？住何飯
          店？旅遊行程、天數？竟完全不知亦未詢問（原審卷
          (二)第一六０～一六三頁），顯與常情有違。
        (三)前往美國係屬長途遊旅程，且此去又係為幫帶物品，
          被告庚○○、戊○○二人均為女性，衡情日常用品及
          衣物原較男性為繁多，然竟自承均未託運行李，亦不
          符事理；況如係幫帶健康食品或化妝品，依航空行李
          之重量限制，所帶有限，其利潤亦非如毒品之高，豈
          有花費二人旅宿至少十餘萬元（新台幣，下同）請被
          告戊○○、庚○○二人帶回之理？
        (四)於機場被告己○○、庚○○、戊○○與寅○○碰面經
          過，被告戊○○對是否見到己○○帶庚○○到場？被
          告己○○、庚○○稱己○○載庚○○到機場即行離去
          ？被告庚○○、戊○○二人是否經由寅○○介紹會合
          ？或自行互問會合？所述均不相符（偵四二０三卷第
          九四頁、第一０二～一０三頁；原審卷(二)一五五頁、
          第一六二頁），顯有隱瞞。
        (五)至如因戊○○先行代墊機票款，欲取回機票錢，以其
          亦自任旅行業者，應係以訂購機票之收據請求付款，
          其上方有實際買受機票價格，而登機証上既無價格，
          何以拿走登機証取款？顯不合理；況寅○○既答應支
          付旅費、食宿，則被告戊○○、庚○○已至機場，當
          亦應先行支領其他旅費及食宿費用，何以二人均只針
          對機票費用，而未言及其他？又寅○○取走登機後，
          究有無再折回，二被告先後亦供証不一，嗣稱寅○○
          改換予至高雄之登機証，戊○○接手登機証竟未詢前
          所候之機票款，另還詢庚○○是否同往高雄一遊（偵
          四二０三卷第九四、一０三頁、原審卷(一)第九六、九
          七頁、卷(二)第一六０～一六三頁；卷(三)第一一六頁）
          ，更見荒誕。
        (六)又被告戊○○、庚○○既均稱於現場發現被騙，然如
          前述，戊○○及庚○○之配偶即被告己○○既均為或
          曾為旅遊業者，當知事態嚴重，卻均未即向航公司櫃
          檯或航警報案，亦與常情有違，甚且戊○○對未報案
          一節，仍偽稱雖未報案但其已主動電請雄獅旅行社之
          黃美淑取消機票，嗣黃美淑到庭証述係其接獲華航通
          知客人護照被盜用其即電聯戊○○，戊○○稱護照仍
          在其身上未被騙，其方告以作廢機票事（原審卷(二)第
          二０三、二０五頁筆錄）等情亦不相符。
    (二)又本案被告己○○、戊○○均供陳係經由丁○○認識寅
        ○○，及本案均係受寅○○以電話聯絡邀請成行，而被
        告戊○○又係府城旅行社（設台南市安平區○○○○街
        二三一號九樓之十一）業者，且係寅○○要其在其公司
        代買前往洛杉磯之機票二張，被告戊○○亦供陳係其以
        自己旅行社開其與庚○○之機票（原審卷(一)第九七頁第
        一行筆錄），然實係丁○○以其掛名服務之嘉義安州旅
        行社代向嘉義雄獅旅行社之黃美淑訂購，業據丁○○供
        承在卷（偵一三一二七卷第廿頁、原審卷(一)第九六頁）
        ，並與黃美淑所証相符（原審卷(二)第二０三頁），則被
        告戊○○何以大費周章轉向嘉義之雄獅旅行社購買，徒
        增取票困擾？且機票錢既係由寅○○支付，戊○○亦無
        需費事代覓較便宜之機票之理。另如本案被告丁○○於
        本案僅係代訂購機票，則何以於案發當天及案發後，被
        告己○○及戊○○均以電話聯絡丁○○？且如前所述，
        本案被告己○○既係前均與寅○○聯絡出國幫帶物品，
        何以無寅○○電話還須向丁○○探詢？況丁○○自承於
        案發前後亦確出現在中正機場，並有其使用之00000000
        00門號通聯紀錄基地台可資為憑，而其辯稱：係拿起訴
        書去機場給子○○一節，以現今寄送郵件便利且快速，
        起訴書應掛號逕送達子○○住居處收受，被告丁○○何
        以有該文書？又起訴書亦無急於子○○返國於機場即須
        收取之情，是被告丁○○所辯顯與常理不符，亦無足採
        。
    (三)綜上，被告丁○○、己○○、庚○○、戊○○所辯均不
        足採，且丁○○一再証稱：早知寅○○在收購護照買賣
        ，及認識寅○○專門在收購護照賣給子○○（亦原為招
        商旅行社同業）等之非法犯行（偵一三一二七卷第二一
        頁、原審卷(二)第二五四頁），則同為旅行社同事之己○○及戊○○則無諉為不知之理，且丁○○復証陳：子○○仍為其（帕格）旅行社之老闆，專門在幫大陸人民偷
        渡（原審卷(二)第二五四頁、卷(三)一一三頁），丁○○既
        受僱於人蛇集團主謀子○○，則本案顯係其與寅○○籌
        覓已有美國簽証之庚○○及戊○○提供渠英文姓名及訂
        購前往美國洛杉磯機票，並親至機場櫃檯劃位取得登機
        証，以遂行本案得於中正機場以交換登機証方式，將陳
        英及陳優弟轉送往美國，事証至臻明確，犯行均堪認定
        。
三、再查：
    (一)証人陳芳及陳優弟均証陳，係丙○○為引導轉機及至A7
        登機門，並收取渠往高雄之登機証之人，及往美國洛杉
        磯登機証係由另一男子交付等情一致，然對該交付赴美
        登機証者交付之時間及地點，陳芳証稱：下機於二樓入
        境樓層之B8往B6登機門途中，一迎面男子交付；陳優弟
        則証稱：於三樓出境樓層之A7登機門長廊對面，一男子
        交付後囑渠至對面登機，而有不同；然查証人陳芳先後
        於警訊所証，自始即未誠實以對，自承前警訊不實在，
        再為更正；且對何時取得變造護照，亦稱於我國中正機
        場，與其係以該變造護照搭乘香港至我國之國泰航班不
        符；其至高雄機票是蛇頭在香港即交付，亦與被告丑○○供証是其在機上交付不符；是其誠實性已然不佳，且
        其証陳係在二樓入境樓層之B8往B6登機門途中，一迎面
        男子交付一節，亦與機場監視錄影帶拍攝該路線，其係
        走在電動走道，且因係入境樓層，所有旅客均係往入境
          方向行走，亦未拍得有逆向行走之人，且逆向行走則
          須走於電動走道外側，中間隔有及腰之扶手，該人又
          如何將登機証直接塞入其手中？是以陳優弟所証渠至
          A7登機門長廊對面方取得赴美登機証，並與以下事証
          相符，而得採信。
    (二)又大陸女子陳芳、陳優弟及被告丑○○同抵中正機場，
        由B8登機門進入第一航廈二樓，由被告丑○○帶領往B6
        登機門方向行走，丙○○與辛○已在二樓南喇叭口處等
        候，會合後，由丙○○在前引導陳芳、陳優弟至轉機櫃
        檯辦理至高雄之轉機手續，辛○則與丑○○一起往入境
        處走去，途中辛○與丑○○分手，由丑○○先行至入境
        證照查驗櫃檯辦理入境查驗手續並入關。丙○○續行引
        導陳芳、陳優弟通過轉機室之隨身行李安檢，再帶陳芳
        、陳優弟上出境三樓，並與被告辛○再度會合，被告辛○、丙○○共同帶領陳芳、陳優弟經南安檢線，被告辛○先與渠等分開，並經由航站三樓南公務門往入境大廳
        公務門方向走至入境大廳與被告丑○○會合，被告丙○○帶同陳優弟、陳芳行經三樓南安檢線後，上左側樓梯
        至出境四樓（各航空公司貴賓室）走道，一路上均係被
        告丙○○在前，陳優弟、陳芳保持約三、四公尺距離跟
        隨在後，再下出境三樓，往北機坪之方向，行經北安檢
        線，再行經北天橋後，來到北喇叭口，北喇叭口之右側
        即A7、A6登機門，被告丙○○即往北喇叭口之反方向，
        走向北天橋離去；另被告辛○經由第一航站三樓上開南
        公務門往入境大廳公務門方向走，並經由該公務門之樓
        梯間走至入境大廳一樓與被告丑○○會合，丑○○親將
        一物件交予丙○○後，渠二人始分別離去，嗣丑○○旋
        走至出境大廳等情節，有第一航廈各位置監視器錄影及
        翻拍成多張照片附卷可稽，亦經證人即承辦偵查員李家
        興於原審結証詳實明確（原審卷(一)第一九四～二００頁
        ）在卷。
    (三)另查，被告丑○○於九十四年一月十八日自大陸入境金
        門為警拘提時，經警檢視其聯絡簿，載有丙○○及辛○
        之聯絡電話，其中丙○○部分：「00-00000000/是他太
        太給我的她家電話、0000000000/是丙○○的電話、00-
        00 00 0000/是他太太乙○○現在旅行社的電話、00000
        000 00是丙○○的電話、00-0000000、0000000/ 是丙○○出境大廳辦公室電話，辛○是0000000000」，並係
        於九十三年十月間記載等情，係經被告丑○○供述由員
        警李家興記載於警訊筆錄，亦經証人李家興結証在卷，
        有該警訊筆錄（他卷第一一七頁筆錄）及聯絡簿影本附
        卷可稽（原審卷(二)第一八四頁），其中供証被告丙○○
        妻乙○○部分，並經証人乙○○於本院証稱：00-00000
        000是其公司電話，認識被告丑○○，雖與丙○○無婚
        姻關係，然丙○○為其子李００之父（本院卷(二)九十七
        年四月十日審判筆錄第四～五頁）相符。至0000000000
        電話之申請人雖為林子文，有門號申請人資料可稽，但
        證人林子文結證：其並未申請過該電話，亦不識本案被
        告等人，因其身分證影本曾因出國交與旅行社辦理出國
        手續等情，認該電話係遭人盜用名義申請，然丑○○既
        稱係被告丙○○使用，且查被告辛○於案發日上開大陸
        女子在中正機場內轉機之際，計有十二次接獲該000000
        0000門號之來電，且該二電話通聯之時間均在被告辛○
        、丙○○二人為會合以外之時間，此亦有被告辛○0000
        000000門號雙向通聯紀錄、第一航廈監視器翻拍照片多
        幀相互勾稽，已堪認該門號確為被告丙○○使用無疑，
        被告丙○○否認為其持用及被告辛○推稱不知或忘記係
        何人來電，均係卸責之詞，要無足採。
    (四)另依卷附被告丑○○、丙○○、辛○三人之通聯紀錄及
        基地台位置之記載，可知：案發前即九十三年十一月一
        日被告丑○○與丙○○有三通電話通聯、與辛○亦有三
        通電話通聯、同年月二日丑○○與辛○及丙○○各有二
        通電話通聯、同年月三日被告丑○○出國前在台北打電
        話予辛○有一次通聯，到機場則各打一次電話予辛○及
        丙○○，核與被告丑○○供証其於案發日前數日即分別
        與被告丙○○、辛○聯絡，要求渠二人在中正機場管制
        區內帶領陳優弟、陳芳辦理轉機事宜等語相符，堪信為
        真。而被告辛○辯稱完全不認識被告丑○○，亦未曾與
        丑○○通聯，及被告丙○○辯稱案發前並未與被告丑○○通聯過，僅係在案發當日接到一通丑○○由香港機場
        打來之電話，請其幫二位不知如何轉機至高雄之旅客云
        云，均與事實不符。
    (五)又被告丙○○、辛○於警訊初始均供承，二人係於南公
        務門管制區外不遠處相遇，旋於至南喇叭口轉角處遇丑
        ○○（偵四二０三卷第七六～七八頁筆錄、他卷第八七
        頁）相符，然依監視錄影拍得3:04:50被告丙○○與辛○在南喇叭口轉角處均係面對B8登機門方向之旅客似在
        等候之劃面（他卷第十頁右上第二幀翻拍照片），且如
        前所述，旋與被告丑○○同行往入境處行走，嗣又於三
        樓出境樓層與丙○○會合，行至北檢查線分手，再出現
        於入境大廳與丑○○會合，又出現於出境大廳等情，其
        裡裡外外四處奔走，且依錄影拍得其神情行動均無不適
        情形，則其辯稱其因心臟疾病欲返回B6附近之宿舍休息
        云云，顯無足採。
    (六)另案發當日即九十三年十一月五日被告丑○○搭乘班機
        抵達中正機場時，第一通係15:06:55撥打予777遠傳電
        信公司服務中心前之15:06:42，被告丙○○即有撥打給
        被告辛○（通話時間為0秒），旋於15:10:23被告丑○○打電話給被告辛○，15:11:18與陳芳、陳優弟步出二
        樓B8登機門，而於陳芳、陳優弟辦好至高雄之轉機手續
        並拿到前往高雄之登機證後，被告辛○於15:21:36（通
        話時間10秒）打電話給被告丙○○，隨即與被告丙○○
        、陳芳、陳優弟共同行經免稅商店，準備從南機坪至北
        機坪，而15:27:28又與被告丙○○及陳芳、陳優弟分開
        行走，進入南公務門，嗣並於15:41:56出現於出境大廳
        。且監視錄影僅拍得辛○嗣至出境大廳，並與戊○○、
        庚○○証稱渠二人於交洛杉磯登機証予寅○○後，等約
        三、四十分鐘，寅○○交回高雄登機証之時間相符，足
        認該15:21:36之電話應係被告辛○為確認丙○○目前位
        置，以便會合，並係為自被告丙○○處取得往高雄之登
        機證，以便攜出至出境大廳。
    (七)至被告庚○○及戊○○均供証渠二人於出境大廳辦妥劃
        位，即將赴洛杉磯登機証交寅○○，証人寅○○亦証陳
        其係將登機証交郭承江（即癸○○，原審卷(二)第一六五
        頁），核與被告丑○○於本院供証：其至入境大廳時，
        癸○○交一信封要其交予辛○，嗣其即聯絡辛○於入境
        大廳交付，雖未見信封內裝何物，但摸起來是登機証（
        硬紙卡類東西，二、三張的厚度，故不是紙鈔，本院九
        十七年九月二日筆錄第三、四頁）暨其於上訴狀載：事
        後聽聞癸○○是把CI006登機証用信封裝妥，即其轉交
        予辛○等情均相符合，並與經本院勘驗於入境大廳二人
        會面交物品之監視錄影劃面一致（他卷第九頁圖六）。
        且本案如前述，陳芳及陳優弟係已至A7登機門前長廊等
        候，方由一著便服男子交付赴洛杉磯之登機証，既與被
        告辛○當日確係著便服並戴鴨舌帽相符（至証人對年齡
        描述雖與辛○不符，然因辛○著便服、戴鴨舌帽及大陸
        人士對我國人之營養、保養或打扮，對年齡認知應有不
        同，況於短暫接觸，亦難責証人得以詳細辨認說明，至
        未能指認正規照片，亦屬合情理），另其時點與被告辛○至入、出境大廳後再折返之時間相符，且該地點係屬
        管制區，除機場工作人員及出境候機旅客，要無他人可
        至，然核與本案相關之人蛇集團成員子○○、寅○○、
        癸○○、丁○○或被告己○○、庚○○、戊○○，當日
        均無一有因出境進入該管制區之資料，此有前開人員之
        入出境資訊連結作業等在卷可按，是除被告辛○有至入
        境大廳與被告丑○○接觸，取得該信封後，並得以再進
        入管制區外，要無他人能將洛杉磯登機証交予陳芳及陳
        優弟二人，參以被告丁○○亦供証：嗣其前往澳門與人
        蛇首腦子○○會客時，子○○稱主要是因丑○○有認識
        入出境管理局的人可幫忙偷渡事宜等情（偵四二０三卷
        第二三０～二三一頁），益足認被告辛○確有涉案。
    (八)另本院依卷附被告丙○○於北天橋同一攝影機拍得其前
        往A7登機門，後再折返所拍得照片（他卷六０頁右上及
        六一頁）二幀，顯示時間分別為14:23:12及14:26:49，
        即其前往A6登機門再折返至同一拍攝地點，來回間隔三
        分卅七秒，然於現場勘驗時，由被告實際行走測量其自
        拍攝地點行至A6登機門候機室其所指接獲對講機地點，
        單程即耗時二分卅五秒，此經本院勘驗在卷並有筆錄一
        件在卷可按（本院卷(二)九十七年四月廿五日勘驗筆錄）
        。是被告所辯當日非至北喇叭口指A7登機門即折返，而
        係至A6登機門再折返一節，即與事實不符，要無足採。
    (九)綜上所述，本案被告辛○及丙○○應被告丑○○之請託
        ，為人蛇集團引導轉機及轉交登機証護航之事証，至臻
        明確，犯行均堪認定。至被告丑○○雖曾提及有對丙○○及辛○提及帶一個大陸女子成功偷渡，事成後給二千
        美金一節，僅係被告丑○○所証，無其他佐証，且既係
        事成方給予，被告丑○○亦稱本案因並未偷渡成功，故
        最後沒給，是無從論身為公務員之被告辛○貪圖利犯
        行，附此敘明。
四、本案被告丑○○、丙○○、辛○、丁○○、己○○、戊○○
    、庚○○前揭犯行，事証既臻明確，即應依法論科，惟被告
    行為後，刑法於於九十四年一月七日修正公布，九十五年七
    月一日施行，按刑法第二條第一項規定：「行為後法律有變
    更者，適用行為時之法律。但行為後之法律有利於行為人者
    ，適用最有利於行為之法律」。而與本案相關之修正：
    (一)刑法第二十八條原規定「二人以上共同實施犯罪」，經修
      正為「二人以上共同實行犯罪」，雖縮小共犯範圍，然對
      本案被告與共犯間既均有犯意聯絡，且分擔實行犯行，比
      較新舊法之規定，行為後之新法並無較有利於被告。
    (二)修正前刑法第三十三條第一項第五款規定：「罰金：一元
      以上。」，修正後同條款規定：「罰金：新台幣一千元以
      上，以百元計算之。」比較新舊法之規定，行為後之新法
      並未較有利於被告。
    (三)另依新增刑法施行法第一條之一規定，中華民國九十四年
      一月七日刑法修正施行後，刑法分則編所定罰金之貨幣單
      位為新臺幣；九十四年一月七日刑法修正時，刑法分則編
      未修正之條文定有罰金者，自九十四年一月七日刑法修正
      後，就其所定數額提高為三十倍，但七十二年六月廿六日
      至九十四年一月七日新增或修正之條文，就其所定數額提
      高為三倍。修正後有關法定刑罰金數額之規定，亦無利於
      修正前之規定。
    (四)惟新修正刑法已廢除牽連犯之規定，然比較修正前後，自
      以修正前牽連犯仍以一罪論，為有利被告。
    (五)刑法累犯有關「五年以內再犯有期徒刑以上之罪」，修正
      為「五年以內故意再犯有期徒刑以上之罪」，因本案被告
      丑○○、丁○○均係故意犯罪，依修正前後刑法累犯之規
      定，均屬累犯，要無利與不利情事。
    (六)本次刑法修正之比較新舊法，應就罪刑有關之共犯、未遂
      犯、想像競合犯、牽連犯、連續犯、結合犯，以及累犯加
      重、自首減輕暨其他法定加減原因（如身分加減）與加減
      例等一切情形，綜其全部罪刑之結果而為比較（最高法院
      九十五年五月廿三日刑事庭第八次會議決議結論參照），
      是本件上述有關牽連犯、累犯及法定罰金刑綜合比較結果
     ，自均應適用被告行為時之法律為有利。
五、核被告丑○○、丙○○、辛○、丁○○、己○○、戊○○、
    庚○○所為，均係犯護照條例第二十四條第二項、第一項之
    行使變造護照罪、入出國及移民法第五十三條第二項、第一
    項之在機場以交付證件之方式利用航空器運送非運送契約應
    載之人至他國未遂罪、刑法第二百十六條、第二百十二條之
    行使偽造特種文書（美國簽證）罪、第二百十六條、第二百
    二十條第一項、第二百十一條之行使偽造準公文書罪（出境
    章戳係按習慣足以為表示國人通過航警局證照查驗隊之證照
    查驗後，由該查驗隊人員在護照內頁所蓋表示該人確於章戳
    內所示時間出國境之意思表示）。又護照條例第二十四條第
    二項、第一項係屬刑法第二百十六條、第二百十二條之特別
    規定，自應直接適用護照條例第二十四條第二項、第一項為
    已足，公訴人認又同時構成刑法第二百十六條、第二百十二
    條之罪，自屬未洽，先此敘明。本案被告與已起訴之黃清河
    、陳重德、寅○○及未經起訴甲○○、子○○等人，就本案
    全部犯行，俱有犯意聯絡及行為分擔，均為共同正犯。被告
    利用不知情之不詳成年人偽刻中華民國出境查驗章，為間接
    正。而偽刻中華民國出境查驗章，蓋用於護照內頁及登機証
    上，為偽造該印文之階段行為；另偽造前開特種文書、準公
    文書、變造護照之低度之行為，則為其後行使之高度行為所
    吸收，均不另論罪。又被告等人所犯之行使變造護照、偽造
    特種文書、偽造公文書等罪，乃係由大陸女子以一個行使行
    為同時觸犯，為想像競合犯，應依刑法第五十五條想像競合
    犯之規定，僅從一較重之行使偽造公文書罪處斷。至被告等
    人所犯上開行使偽造公文書及入出國及移民法之非法運送他
    人至他國未遂罪間，則有方法結果之牽連之關係，併應依修
    正前刑法第五十五條牽連犯之規定，亦僅從一重之行使偽造
    準公文書罪處斷。被告丑○○曾於八十八年間因偽造文書罪
    ，經臺灣臺北地方法院判處有期徒刑三月確定，甫於九十一
    年九月廿六日易科罰金執行完畢；丁○○則於八十八年間因
    偽造文書罪，經本院判處有期徒刑六月確定，亦於八十九年
    三月卅一日易科罰金執行完畢，此有二人之本院被告前案紀
    錄表各一件附卷可稽，渠二人於有期徒刑執行完畢後，五年
    以內再故意犯本件有期徒刑以上之罪，應依修正前刑法第四
    十七條，論以累犯，並均依法加重其刑。另被告丑○○為前
    入出境管理局中正機場服務站雇員，承辦該站入出境監控管
    制業務，於九十三年十一月間支年功薪16級310俸點，此有
    內政部入出國及移民署函一件在卷可按（原審卷(二)第一七五
    頁），是其為依法令服務於國家機關而具有法定職務權限之
    公務員，本案利用其於中正機場服務站得自由進出管制區之
    機會而與人蛇集團共犯前揭犯行，併應依刑法第一百三十四
    條規定遞予加重其刑。
六、原審對被告予以論罪科刑，固非無據，惟(一)本案係被告丁○○代戊○○向雄獅旅行社代購二張赴美機票，原判決認係寅
    ○○有誤（原判決第三頁第十八行）；(二)本案係被告辛○於
    A7登機門前長廊轉交赴美登機証予陳芳、陳優弟二人，原判
    決認係不詳成年共犯於B6登機車前長廊之電動步道交付，亦
    有不符；(三)且原判決於事實欄先認不詳成年共犯於B6登機車
    前長廊之電動步道交付CI006班機登機証（原判決第五頁第
    十七、十八行），嗣又認不詳成年共犯於丙○○引導陳芳、
    陳優弟至A7登機門後離去時，交付CI006班機登機証（原判
    決第六頁第廿二、廿三行），前後矛盾；(四)原審未查証被告
    丑○○聯絡簿上所載丙○○太太乙○○之身分，所為說明即
    有未當（原判決第十七、十七頁理由）；(五)本案被告係以陳
    重德、黃清河之護照以變造內頁之基本資料頁及偽造美國簽
    証、出境戳記暨登機上偽蓋出境戳記，應屬變造護照及偽造
    出境戳記，原判決認已進而為偽造護照，容有未洽；(六)扣案
    中華航空公司CI006號班機登機證，僅係登機旅客持以為登
    機憑証，登機時由航空公司收回，非屬被告所有，然其上偽
    造中華民國出境查驗章印文二枚，則係偽造之印文，應依刑
    法第二百十九條規定沒收，原判決逕將登機証沒收，亦有未
    合；(七)被告辛○為公務員，如前所述，且係假藉職務上得進
    出管制區之機會而為本件犯行，原判決未依刑法第一百三十
    四條規定加重其刑不當。本案被告丙○○、辛○、丁○○、
    己○○、戊○○、庚○○空言否認犯行上訴，均無理由；至
    被告丑○○以原審未依因其坦認及應允予得易科之刑量處不
    當上訴，然觀卷証被告丑○○於偵查、原審並未全盤托出，
    且公訴人及原審法院亦未有如其所述之應允之認罪協商，又
    原判決已量處其較他人為輕之刑，是其上訴請求再為輕判亦
    無理由。惟因原判決有前揭可議，仍屬無可維持，應予撤銷
    改判。爰審酌各被告於本案中所擔任之不同角色、渠等均屬
    人蛇集團犯罪之共犯、及於本案之犯罪手段、所實施之犯罪
    係屬我國邇來為國際嚴厲譴責之人口販運行為、且對人權之
    危害性至為嚴重、被告丙○○、辛○分為復興航空公司駐中
    正機場副理及入出境管理局之電腦管制人員竟貪圖私利而利
    用己之身分之便利性為本案之犯罪，被告丑○○於本院供認
    不諱並續行供出本案犯行相關過程，犯後態度良好，其餘各
    被告則猶砌詞強辯甚至於原審公判庭偽證，妨害司法公正之
    犯後態度等一切情狀，乃各量處如主文所示之刑。又本案被
    告等人之犯行，係於九十六年四月廿四日以前，要符中華民
    國九十六年罪犯減刑條例之減刑要件，乃均併依該條例規定
    ，減其宣告刑二分之一。扣案變造張丘鳳、林立悅名義護照
    ，係供本案犯罪所用之物，且為本案共同被告陳重德、黃清
    河所有，應依刑法第三十八條第一項第二款宣告沒收之，另
    扣案二中華航空公司CI006號班機登機證上偽造中華民國出
    境查驗章印文二枚偽造印文，則應依刑法第二百十九條之規
    定宣告沒收之。
七、據上論斷，應依刑事訴訟法第三百六十九條第一項前段、第
    三百六十四條、第二百九十九條第一項前段，護照條例第二
    十四條第二項、第一項，入出國及移民法第七十三條第二項
    、第一項，刑法第二條第一項前段、刑法第二百十六條、第
    二百十二條、第二百二十條第一項、第二百十一條、第二百
    十九條，修正前第二十八條、第五十五條、第四十七條、第
    三十八條第一項第二款，刑法施行法第一條之一，中華民國
    九十六年罪犯減刑條例第二條第一項第三款、第七條，判決
    如主文。
本案經檢察官鄭富銘到庭執行職務。
中    華    民    國   九十七   年   十   月   廿九   日
                  刑事第四庭審判長法  官  陳筱珮
                                  法  官  周煙平
                                  法  官  陳玉雲
以上正本證明與原本無異。
如不服本判決，應於收受送達後十日內向本院提出上訴書狀，其
未敘述上訴之理由者並得於提起上訴後十日內向本院補提理由書
（均須按他造當事人之人數附繕本）。
                                  書記官  陳思云
中    華    民    國    97    年    11    月    3     日
附錄：本案論罪科刑法條全文
護照條例第24條
偽造、變造護照足以生損害於公眾或他人者，處 5 年以下有期徒
刑，併科新臺幣 50 萬元以下罰金。
行使前項文書者，亦同。
將護照交付他人或謊報遺失以供他人冒名使用者，處 5 年以下有
期徒刑、拘役或科或併科新臺幣 10 萬元以下罰金。
入出國及移民法第73條
在機場、港口以交換、交付證件或其他非法方法，利用航空器、
船舶或其他運輸工具運送非運送契約應載之人至我國或他國者，
處五年以下有期徒刑，得併科新臺幣二百萬元以下罰金。前項之
未遂犯，罰之。
中華民國刑法第216條
（行使偽造變造或登載不實之文書罪）
行使第 210 條至第 215 條之文書者，依偽造、變造文書或登載
不實事項或使登載不實事項之規定處斷。
中華民國刑法第212條
（偽造變造特種文書罪）
偽造、變造護照、旅券、免許證、特許證及關於品行、能力服務
或其他相類之證書、介紹書，足以生損害於公眾或他人者，處1
年以下有期徒刑、拘役或3百元以下罰金。
中華民國刑法第220條
（準文書）
在紙上或物品上之文字、符號、圖畫、照像，依習慣或特約，足
以為表示其用意之證明者，關於本章及本章以外各罪，以文書論
。
錄音、錄影或電磁紀錄，藉機器或電腦之處理所顯示之聲音、影
像或符號，足以為表示其用意之證明者，亦同。
中華民國刑法第211條
（偽造變造公文書罪）
偽造、變造公文書，足以生損害於公眾或他人者，處 1 年以上 7
年以下有期徒刑。


司法院資訊處製作；財團法人民間司法改革基金會備份。
